【裁判字號】    95,易,436
【裁判日期】    950511
【裁判案由】    毒品危害防制條例
【裁判全文】
臺灣臺北地方法院刑事判決               95年度易字第436號
公  訴  人  臺灣臺北地方法院檢察署檢察官
被      告  甲○○
上列被告因違反毒品危害防制條例案件，經檢察官提起公訴（94
年度偵字第22627號），本院判決如下：
    主  文
甲○○無罪。
    理  由
一、公訴意旨略以：被告甲○○明知愷他命係政府依據毒品危害
    防制條例所公告禁止販賣、轉讓之第三級毒品，竟於民國94
    年9月17日凌晨，夥同丙○○前往台北市○○區○○路3段18
    7之2號4樓401室，向乙○○（涉嫌販賣部分另行訴追）購買
    第三級毒品愷他命後，即基於轉讓之犯意，將所購得之愷他
    命香煙1支點燃後，轉讓予丙○○施用。嗣甲○○、丙○○2
    人於同日零時55分許，離去現場時，為警查獲，並扣得第三
    級毒品愷他命1 包（毛重2.2公克，淨重2公克），因認被告
    涉犯毒品危害防制條例第8條第3項之轉讓第三級毒品罪嫌云
    云。
二、按犯罪事實應依證據認定之，無證據不得認定犯罪事實；不
    能證明被告犯罪者，應諭知無罪之判決，刑事訴訟法第154
    條第2項及第301條第1項分別定有明文，又所謂認定犯罪事
    實之證據，無論其為直接或間接證據，均須達於通常一般人
    均不致有所懷疑，而得確信其為真實之程度，始得據為有罪
    之認定，若其關於被告是否犯罪之證明未能達此程度，而有
    合理性懷疑之存在，致使無法形成有罪之確信，根據「罪證
    有疑、利於被告」之證據法則，即不得遽為不利被告之認定
    （最高法院29年上字第3105號、40年台上字第86號、76年台
    上字第4986號判例參照）。次按檢察官對於起訴之犯罪事實
    ，應負提出證據及說服之實質舉證責任，倘其所提出之證據
    ，不足為被告有罪之積極證明，或其指出證明之方法，無從
    說服法院以形成被告有罪之心證，基於無罪推定之原則，自
    應為被告無罪判決之諭知（最高法院92年台上字第128號判
    例參照）。
三、本件公訴人認被告涉犯毒品危害防制條例第8條第3項之轉讓
    第三級毒品罪嫌，無非係以被告之供述、證人丙○○之證述
    、台灣檢驗科技股份有限公司濫用藥物尿液檢驗報告2 紙及
    扣案之愷他命1 包為其主要論據。訊據被告固不否認於上揭
    時地為警查獲，並自其身上扣得愷他命1包（毛重2.2公克，
    淨重2 公克）之事實，惟堅決否認有何公訴人所指轉讓第三
    級毒品愷他命之犯行，辯稱：警局及偵查筆錄的記載是實在
    的，但因當時距離我抽K煙的時間已經2 個多月，且我抽K煙
    時記憶模模糊糊的才這樣說，丙○○在警局及偵查中確實有
    講筆錄記載的這些話，但他是在記憶不清楚的情況下才這樣
    說的，事實上查獲當天我去乙○○家，乙○○倒一些K 他命
    請我跟丙○○抽，我跟丙○○1 人抽1支K煙，而不是一起抽
    1支，我們抽的K煙是乙○○請的等語。經查：
  （一）按被告以外之人於審判外之言詞或書面陳述，除法律有
        規定者外，不得作為證據；又被告以外之人於審判外之
        陳述，雖不符合同法第159條之1至第159條之4之規定，
        但經當事人於審判程序同意作為證據，法院審酌該言詞
        陳述或書面陳述作成時之情況，認為適當者，亦得為證
        據。當事人、代理人或辯護人於法院調查證據時，知有
        第159條第1項不得為證據之情形，而未於言詞辯論終結
        前聲明異議者，視為有前項之同意，刑事訴訟法第159
        條第1項及第159條之5 分別定有明文。查本判決下列所
        引用之各該被告以外之人於審判外之陳述（包含書面陳
        述），皆屬傳聞證據，惟被告雖知上開證據資料為傳聞
        證據，但於本院準備程序及審判期日中均表示無意見而
        不予爭執，且迄至言詞辯論終結前亦未再聲明異議，本
        院審酌上開證據資料製作時之情況，尚無違法不當及證
        明力明顯過低之瑕疵，亦認為以之作為證據應屬適當，
        故揆諸前開規定，爰逕依刑事訴訟法第159條之5規定，
        認前揭證據資料均例外有證據能力，合先敘明。
  （二）有關被告與丙○○所抽之K煙，究係何人無償讓與乙節
        ，雖據被告於偵查時供稱：當天我點了1支K煙，我抽了
         1口拿給丙○○，丙○○抽了再拿給我，我們是互抽，
        我沒有跟他算錢等語（見偵查卷第89頁背面）及證人丙○○於警詢時陳稱：「（你與甲○○除這次向乙○○購
        買毒品外，之前向他購買毒品幾次？數量、金額？有無
        轉讓他人施用？）我與甲○○一同向乙○○購買毒品只
        有這次而已。因為甲○○購入毒品後會無償轉讓給我施
        用」等語（見偵查卷第45頁），嗣於偵查中具結證稱：
        當時我在看電視，甲○○有拿1支K煙給我抽，我有拿起
        來抽，沒有付錢等語（見偵查卷第88頁），惟其2 人均
        未明確指出所施用之K 他命究係何人所有，是尚難逕為
        不利於被告之認定。
  （三）經本院於審理時傳喚證人乙○○、丙○○進行隔離訊問
        之結果，證人乙○○於本院審理時證稱：當天凌晨被告
        與丙○○一起去我家找我，之前我與被告約好一起去買
        K他命，但當天他們來找我時，我已經買好了，我就把K
        他命拿給被告，被告做成1 支K煙，我與丙○○也各做1
        支K煙，我們3 人都有抽K煙，我將K他命分成2份，我的
        那份倒在桌上，被告的那份用塑膠袋裝著交給他，被告
        及丙○○用我倒出來的那份，各做1支K煙，丙○○做的
        K煙算是我請的等語（見本院卷第22頁背面、第23頁）
        ，核與證人丙○○證稱：當天我與被告一起去找乙○○
        ，進屋子後我就去看電視，之後聞到K煙，K他命是乙○○拿出來倒在盤子上的，我看到被告在抽，就跟著做1
        支K煙自己抽，沒有人主動要我做K煙，我那天抽的K煙
        是乙○○拿出來倒在盤子裡的等語（見本院卷第24頁）
        相符，是其2人對於查獲當天證人丙○○所施用之愷他
        命係證人乙○○所有，而非被告所有乙節互核一致，且
        警方自被告身上扣得之愷他命1 包確係以塑膠袋包裹乙
        節，亦有扣押物品目錄表乙份可參（見偵查卷第38頁背
        面），益徵證人乙○○前開證稱其將被告之愷他命以塑
        膠袋裝著交給他等語，要屬非虛。
  （四）至於卷附台灣檢驗科技股份有限公司濫用藥物尿液檢驗
        報告2 份，僅能證明被告與丙○○確有施用毒品愷他命
        之行為，卷附台灣檢驗科技股份有限公司濫用藥物檢驗
        報告乙份，亦僅能證明扣案之白色粉末1 包，確係第三
        級毒品愷他命無訛，均不足以證明被告有轉讓第三級毒
        品愷他命之犯行。
四、綜上所述，公訴人所舉前開論據，均不足以證明被告有轉讓
    第三級毒品愷他命之行為。此外，復查無其他積極證據足證
    被告有何公訴人所指之上開犯行，揆諸前揭規定及說明，自
    應為被告無罪之諭知。
據上論斷，應依刑事訴訟法第301條第1項，判決如主文。
本案經檢察官鄭克盛到庭執行職務。
中    華    民    國    95    年    5     月    11    日
                  刑事第十三庭  審判長法官  朱瑞娟
                                      法官  陳慧萍
                                      法官  鍾素鳳
以上正本證明與原本無異。
如不服本判決，應於送達後10日內，向本院提出上訴狀。
中    華    民    國    95    年    5     月    17    日
                                    書記官  陳鳳瀴


司法院資訊處製作；財團法人民間司法改革基金會備份。
